【裁判字號】    89,易,226
【裁判日期】    890712
【裁判案由】    詐欺
【裁判全文】
臺灣基隆地方法院刑事判決                          八十九年度易字第二二六號
    公  訴  人  臺灣基隆地方法院檢察署檢察官
    被      告  乙○○
右列被告因詐欺案件，經檢察官提起公訴（八十九年度偵緝字第四二號），本院判決
如左：
    主      文
乙○○意圖為自己不法之所有，以詐術使人將本人之物交付，處有期徒刑伍月。
    事      實
一、乙○○明知已無支付能力，竟意圖為自己不法之所有，於民國八十六年二月一日
    ，參加由甲○○所召集之每會新台幣（下同）一萬元，會員含會首共三十六人之
    民間互助會一會。旋於八十六年二月十五日首會，即以三千二百元之標金搶標而
    得標，並由不知情之友人白瑞祺出具連帶保證書後交付甲○○，使甲○○陷於錯
    誤而將會款二十四萬一千二百元如數交付乙○○。嗣於次月（三月）十五日起，
    乙○○即拒不支付死會會款，雖經甲○○多次催討，乙○○每次僅支付甲○○一
    、二百元，總計僅支付八百元，其餘會款三十三萬九千二百元均未繳納，甚且逃
    逸無蹤，甲○○屢次催討無門，始知受騙。
二、案經被害人甲○○訴由台灣基隆地方法院檢察署檢察官偵查起訴。
    理      由
一、訊據被告乙○○對於曾參加甲○○所召集之互助會，並於第一會即標取會款之事
    實，雖直承不諱，惟否認有何詐欺犯行，辯稱：白瑞祺有向伊借錢，並答應替伊
    繳納第一次之死會錢，伊曾陸續支付甲○○約數萬元，因工作之「雅歌ＫＴＶ」
    倒閉，沒有工作及收入，所以沒有繼續繳納會款，伊沒有詐騙甲○○之意圖云云
    。惟查：被告於參加甲○○所召集之互助會後，在八十六年二月十五日第一次標
    會，即以三千二百元之高額標金搶標並得標，計標得會金二十四萬一千二百元等
    情，業據告訴人甲○○指陳明確，且為被告所不否認，此外復有互助會會單、連
    帶保證書各一紙在卷可稽，堪信告訴人此部分之陳述為真實。又被告於得標之後
    ，隨即將所得會款返還他人，此為其於八十九年五月三十一日本院審理時所自承
    ，而告訴人於八十六年三月間前往被告工作之「雅歌ＫＴＶ」，欲向被告收取死
    會會款時，已有不少債權人在該處向被告索債，此經告訴人指陳在案。證諸被告
    首次標會即搶標，且一萬元會金之標金卻高達三千二百元，足見被告於參加互助
    會之時，其經濟狀況已然陷於窘迫，被告詐稱參加告訴人召集之互助會，係欲詐
    取會首即告訴人之會款，極為明顯。另被告雖辯稱曾繳納會錢數萬元，並由白瑞
    祺繳納第一次之死會錢云云，然為告訴人所堅決否認，對於曾繳納死會錢乙節，
    被告未能提出任何證據，以實其說，且對於曾繳納會款之數額，先稱數千元，又
    改稱數萬元，至於確實金額更以不復記憶作為搪塞，其辯詞已難採信。至被告所
    舉證人張秀霞，於八十九年六月二十八日本院庭訊時，到庭證稱被告雖曾向其借
    款一、二千元，但未看到被告有將錢交給告訴人等語，是被告有無交付會錢，證
    人張秀霞在本院所為證詞，亦無從據為有利於被告之認定。再者，被告經告訴人
    多方催討，此有存證信函一紙附卷可佐，而被告係經台灣基隆地方法院檢察署檢
    察官傳拘未獲，經發布通緝後緝獲到案，有八十九年度偵緝字第四二號偵查卷可
    參，被告蓄意不繳會款而逃匿之情，亦極明顯。
二、綜據上述，被告偽稱參加互助會而詐標會款後逃逸之事實，彰彰甚明，其空言否
    認，委無足採，事證明確，被告犯行已堪認定。
三、核被告所為，係犯刑法第三百三十九條第一項之詐欺取財罪。爰審酌被告犯罪之
    動機、方法、詐欺所得金額及犯罪後尚未清償被害人等一切情狀，量處如主文所
    示之刑，以示懲儆。
據上論斷，應依刑事訴訟法第二百九十九條第一項前段、刑法第三百三十九條第一項
、罰金罰鍰提高標準條例第一條前段，判決如主文。
本案經檢察官蔡和憲到庭執行職務
中      華      民      國    八十九    年      七      月     十二     日
                                臺灣基隆地方法院刑事第三庭
                                        法      官  陳培仁
附錄論罪法條
刑法第三百三十九條：
第一項意圖為自己或第三人不法之所有，以詐術使人將本人或第三人之物交付者，處
五年以下有期徒刑、拘役或科或併科一千元以下罰金。
                                        書  記  官  張堅國
中      華      民      國    八十九    年      七      月     十九     日


司法院資訊處製作；財團法人民間司法改革基金會備份。
